臺灣臺北地方法院刑事判決　　　　　　　 96年度訴字第140號
公　訴　人　臺灣臺北地方法院檢察署檢察官
被　　　告　乙○○
選任辯護人　邵良正律師
上列被告因偽造文書等案件，經檢察官提起公訴（95年度偵字第
23977號），本院判決如下：
    主  文
乙○○明知係侵害著作財產權之重製光碟而散布，累犯，處有期
徒刑壹年，併科罰金新臺幣參拾萬元，罰金如易服勞役，以新臺
幣壹仟元折算壹日，減為有期徒刑陸月，併科罰金新臺幣拾伍萬
元，有期徒刑如易科罰金、罰金如易服勞役，均以新臺幣壹仟元
折算壹日。扣案如附表二所示之盜版光碟肆仟伍佰參拾玖片、盜
版遊戲光碟目錄拾柒本、估價單拾貳張，均沒收。
    事  實
一、乙○○前於民國89年間因違反著作權法等案件，經臺灣高等
    法院判處有期徒刑5月確定，於93年8月13日易科罰金執行完
    畢。詎仍不知悔改，明知如附表一所示之「PS」設計圖、「
    PlayStation」等商標名稱及圖樣，均係日商新力電腦娛樂
    股份有限公司（下簡稱新力公司）向我國經濟部智慧財產局
    （改制前為中央標準局）依法申請註冊登記經核准而取得商
    標專用權之商標圖樣，分別指定使用於遊戲光碟、卡匣等商
    品，上開商標均在國際間行銷多年，已為相關大眾所共知之
    商標圖樣，且現均仍在專用期間內，未經新力公司之同意或
    授權，不得於同一商品或類似商品使用相同或近似之商標圖
    樣，或明知為前開商品而販賣、意圖販賣而陳列、輸出或輸
    入，其亦明知「Play Station 2」系統遊戲軟體光碟內所儲
    存之「Library Programs」電腦軟體，為新力公司享有著作
    權之電腦程式著作，非經新力公司之同意或授權，不得擅自
    重製或意圖營利而以移轉所有權之方法散布，且明知新力公
    司所出品之遊戲光碟透過「PlayStation 2」電視遊樂器主
    機執行後，畫面會呈現如附表一所示之商標圖樣。其竟仍基
    於販賣（散布）前揭侵害著作財產權之重製光碟、販賣於同
    一商品使用相同註冊商標之仿冒商品之犯意（起訴書誤載為
    「概括犯意」），自95年1月中旬某日起至同年10月30日止
    ，先向真實姓名、年籍均不詳，自稱「小李」之成年男子購
    入如附表二所示之盜版光碟，並將盜版光碟目錄置於上開店
    內，供不特定顧客參考及選購用，以每片新臺幣（下同）
    180元至200元不等之價格販售予不特定之顧客牟利。嗣於95
    年10月30日下午5時30分許，為警持本院核發之搜索票至上
    開店面執行搜索而查獲，並扣得如附表二所示之侵害前揭著
    作權及商標權之盜版遊戲光碟4,539片、盜版遊戲光碟目錄
    17本及估價單12張。
二、案經新力公司訴由內政部警政署保安警察第二總隊第一大隊
    第一中隊報請臺灣臺北地方法院檢察署檢察官偵查後起訴。
    理  由
一、前揭事實，業據被告乙○○於警詢、偵訊及本院審理時坦承
    不諱（見偵查卷第12至14頁、第65頁、本院卷第165頁背面
    、第168頁至背面），核與告訴人新力公司之代理人甲○○
    於警詢所指訴之情節相符（見偵查卷第23、24頁），並有本
    院搜索票、保安警察第二總隊第一大隊第一中隊（即保護智
    慧財產權大隊第一中隊）搜索扣押筆錄、扣押物品目錄表、
    查獲現場及扣案物品相片、估價單12張、鑑視證明、鑑視結
    果單、中華民國商標註冊證影本（第00000000號、第000000
    00號）、經濟部智慧財產局商標資料檢索服務列印本、扣案
    盜版光碟清冊、照片、經認證之美國著作權局著作權登記證
    書影本及其中譯本2份、PlayStation2系統真品遊戲軟體光
    碟標示面與光碟外包裝封面影本、扣案遊戲軟體光碟相片、
    新力公司聲明書及其中譯本等在卷可稽（見偵查卷第5至8頁
    、第18至22頁、第27至58頁、第91至106頁、第130至139頁
    、本院卷第119至126頁），足徵被告之自白與事實相符。是
    本件事證已明確，被告所為前揭犯行已堪認定，應予依法論
    科。
二、核被告所為，係犯著作權法第91條之1第2項、第3項之明知
    係侵害著作財產權之重製光碟而散布罪及商標法第82條之販
    賣仿冒商標商品罪。被告意圖散布而持有明知係侵害著作財
    產權之重製光碟之低度行為，應為散布之高度行為所吸收，
    不另論罪。又按刑事法若干犯罪行為態樣，本質上原具有反
    覆、延續實行之特徵，立法時既予特別歸類，定為犯罪構成
    要件之行為要素，則行為人基於概括之犯意，在密切接近之
    一定時、地持續實行之複次行為，倘依社會通念，於客觀上
    認為符合一個反覆、延續性之行為觀念者，於刑法評價上，
    即應僅成立一罪，俾免有重複評價、刑度超過罪責與不法內
    涵之疑慮；學理上所稱「集合犯」之職業性、營業性或收集
    性等具有重複特質之犯罪均屬之，例如經營、從事業務、收
    集、販賣、製造、散布等行為概念者是，是被告自95年1月
    中旬某日起至同年10月30日販賣前揭非法重製遊戲光碟之營
    業性行為，係在密集期間內以相同之方式持續進行，未曾間
    斷，是此販賣犯行，即具有反覆、延續實行之特徵，從而在
    行為概念上，縱有多次販賣之舉措，仍應評價認係包括一罪
    之集合犯，且被告之販賣非法重製遊戲光碟之營業性行為持
    續至95年10月30日，已無連續犯之適用，檢察官認被告係基
    於「概括犯意」為之，容有誤會，應予更正。再檢察官於起
    訴書雖認「新力公司所出品之遊戲光碟透過透過『PlayStat
    ion 2』電視遊樂器主機執行後，在電視螢幕上會出現前開
    商標圖樣及顯現『Lincensed by Sony Computer Emtertain
    ment Inc.』之英文字樣，用以表明為該公司享有著作財產
    權而製造或授權此一用意之證明，購買之顧客藉由該遊戲軟
    體執行時，在電視螢幕上亦均會顯示出上開準私文書」，認
    被告尚涉犯刑法第216條、第210條、第220條第2項之行使偽
    造準私文書罪嫌，惟告訴代理人鄧宜菁律師於本院96年3月
    30日行準備程序時，已具狀表示：扣案盜版PS2遊戲光碟於
    遊戲主機執行時，於電視螢幕中並無出現『Lincensed by
    Sony Computer Emtertainment Inc.』（中譯：經新力電腦
    娛樂股份有限公司製造授權）等字樣（見本院卷第30、31頁
    ），蒞庭檢察官於同日亦當庭表示將起訴書所載被告涉犯此
    部份之犯罪事實予以減縮，不再主張被告涉犯此罪名（見本
    院卷第28頁背面），故被告確無起訴書所指此部份之犯行，
    應予敘明。被告販賣盜版遊戲光碟同時侵害他人之著作財產
    權及商標專用權，係以一行為觸犯數罪名，為想像競合犯，
    應依刑法第55條之規定，從一重論以明知係侵害著作財產權
    之重製物而散布罪。被告前於89年間因違反著作權法等案件
    ，經臺灣高等法院判處有期徒刑5月確定，於93年8月13日易
    科罰金執行完畢，此有臺灣高等法院被告前案紀錄表在卷可
    稽，其於有期徒刑完畢執行後，5年以內故意再犯本件有期
    徒刑以上之數罪，為累犯，應依法加重其刑。爰審酌被告前
    已因違反著作權法等案件經判罪科刑，竟猶不知警惕，又販
    賣侵害他人商標專用權、著作財產權之盜版遊戲光碟，嚴重
    影響著作財產權人及商標權人之權益，惡性非輕，本次查扣
    之盜版遊戲光碟數量高達4539片，惟念其犯後尚能坦承犯行
    ，及其生活狀況、智識程度、犯罪所得之利益約20至30萬元
    （此業據被告於警詢及偵訊中自承在卷，見偵查卷第14頁、
    第65頁）及所生之損害等一切情狀，量處如主文所示之刑，
    及就併科罰金部分諭知易服勞役之折算標準。又中華民國九
    十六年罪犯減刑條例已於96年7月16日施行，被告上開犯罪
    時間係在96年4月24日以前，符合中華民國九十六年罪犯減
    刑條例第2條第1項第3款所定之減刑條件，應依該條例第2條
    第1項第3款、第7條、第9條之規定，減其宣告刑二分之一，
    併諭知易科罰金折算之標準，及就併科罰金部分諭知易服勞
    役之折算標準。扣案如附表二所示之侵害著作財產權及商標
    專用權之盜版遊戲光碟，均係供犯罪所用之物，雖著作權法
    及商標法均有沒收之規定，然被告所犯上開二罪間因有想像
    競合關係而從一重之著作權法處斷，依主刑與從刑不可分原
    則，不問屬於犯人與否，爰均依著作權法第98條之規定宣告
    沒收之；扣案之盜版遊戲光碟目錄17本及估價單12張，分別
    為被告所有供犯著作權法第91條之1第2項、第3項之罪所用
    之物、因犯罪所得之物，業經被告供述在卷，爰均依著作權
    法第98條之規定宣告沒收。
據上論斷，應依刑事訴訟法第299條第1項前段，著作權法第91條
之1第2項、第3項、第98條，商標法第82條，刑法第11條前段、
第55條、第41條第1項前段、第42條第3項，中華民國九十六年罪
犯減刑條例第2條第1項第3款、第7條、第9條，判決如主文。
本案經檢察官林禎瑩到庭執行職務
中　　華　　民　　國　　96　　年　　8　　月　　17　　日
                刑事第十庭  審判長法　官  吳秋宏
                                  法　官  林柏泓
                                  法　官  林春鈴
以上正本證明與原本無異。
如不服本判決，應於判決送達後10日內，向本院提出上訴狀。
  　　　　　　　　　　　　　　　　書記官　羅欣宜
中　　華　　民　　國　　96　　年　　8　　月　　20　　日
附錄本案論罪科刑法條全文
著作權法第91條之1
擅自以移轉所有權之方法散布著作原件或其重製物而侵害他人之
著作財產權者，處三年以下有期徒刑、拘役，或科或併科新臺幣
五十萬元以下罰金。
明知係侵害著作財產權之重製物而散布或意圖散布而公開陳列或
持有者，處三年以下有期徒刑，得併科新臺幣七萬元以上七十五
萬元以下罰金。
犯前項之罪，其重製物為光碟者，處六月以上三年以下有期徒刑
，得併科新臺幣二十萬元以上二百萬元以下罰金。但違反第八十
七條第四款規定輸入之光碟，不在此限。
犯前二項之罪，經供出其物品來源，因而破獲者，得減輕其刑。
商標法第82條
明知為前條商品而販賣、意圖販賣而陳列、輸出或輸入者，處一
年以下有期徒刑、拘役或科或併科新臺幣五萬元以下罰金。
